【裁判字號】    99,審簡,1378
【裁判日期】    991231
【裁判案由】    違反稅捐稽徵法等
【裁判全文】
臺灣士林地方法院刑事簡易判決        99年度審簡字第1378號
公  訴  人  臺灣士林地方法院檢察署檢察官
被      告  林茂雄
選任辯護人  黃介南律師
            陳宜鴻律師
被      告  林孝順
            王正山
            林孝榮
            林孝智
            邱坤海
            李淑媛
            林桂金
            盧麗雲
            林皇一
            林孝豐
            李美黃
            林邱于
            林純
            鄭婉麗
共      同
選任辯護人  陳生全律師
上列被告等因違反稅捐稽徵法等案件，經檢察官提起公訴（98年
度偵字第11801 號、99年度偵字第2364號），被告等於本院準備
程序中均自白犯罪（99年度審訴字第604 號），經本院合議庭裁
定由受命法官獨任依簡易程序審理，並判決如下：
    主  文
林茂雄犯如附表三編號1 號所示之罪，處如附表三編號1 號主文
欄所示之刑。
林孝順犯如附表三編號2 至4 號所示之罪，各處如附表三編號2
至4 號主文欄所示之刑。有期徒刑部分應執行有期徒刑壹年，如
易科罰金，以新臺幣壹仟元折算壹日。
王正山、林孝智、邱坤海、李淑媛、林桂金、盧麗雲、林皇一、
李美黃、林邱于、林純、鄭婉麗各犯如附表三編號5 號所示之
罪，各處如附表三編號5 號主文欄所示之刑。
林孝榮、林孝豐各犯如附表三編號5 號所示之罪，累犯，各處如
附表三編號5 號主文欄所示之刑。
    事實及理由
一、犯罪事實：
  (一)林孝豐前因施用毒品案件，經本院以91年度士簡字第362 號
    判決處有期徒刑3 月確定，於民國92年12月17日易科罰金執
    行完畢。另林孝榮前因施用違反麻醉藥品管理條例案件，經
    臺灣臺北地方法院以86年度易字第6315號判決處有期徒刑5
    月確定，於87年2月5 日因易科罰金執行完畢。
  (二)林茂雄自91年1 月10日起，至95年4 月11日間，係擔任址設
    臺北市南港區○○○路○ 段226 號之納稅義務人聯成加油站
    有限公司（下稱聯成公司）實際負責人（名義負責人為林廬
    慧琴）。另林孝順係自95年4 月12日起，擔任聯成公司負責
    人，為公司法規定之公司負責人。林茂雄、林孝順各於前開
    任職期間，負有據實製作薪資所得扣繳暨免扣繳憑單（下稱
    扣繳憑單）之義務，為從事業務之人，林茂雄明知林孝順、
    王正山、林孝榮、林孝智、邱坤海、李淑媛、林桂金、盧麗
    雲、林皇一、林孝豐、李美黃、林邱于、林純及鄭婉麗等
    人於附表一所示之91至94年度並未任職聯成公司，亦未曾實
    際領取薪資；另林孝順亦明知王正山、林孝榮、林孝智、邱
    坤海、李淑媛、林桂金、盧麗雲、林皇一、林孝豐、李美黃
    、林邱于、林純及鄭婉麗等人於附表一所示之95至97 年
    度並未任職聯成公司，亦未曾實際領取薪資；而林孝順、王
    正山、林孝榮、林孝智、邱坤海、李淑媛、林桂金、盧麗雲
    、林皇一、林孝豐、李美黃、林邱于、林純及鄭婉麗等人
    亦均明知於附表一所示之年度並未任職聯成公司及領取薪資
    ，詎：
  (1)林茂雄基於幫助他人逃漏稅捐及行使業務上登載不實文書之
    概括犯意，而林孝順（於擔任聯成公司負責人前）、王正山
    、林孝榮、林孝智、邱坤海、李淑媛、林桂金、盧麗雲、林
    皇一、林孝豐、李美黃、林邱于、林純及鄭婉麗等人，各
    基於幫助行使業務上登載不實文書及幫助他人逃漏稅捐之犯
    意，由林孝順、王正山、林孝榮、林孝智、李淑媛、林桂金
    、盧麗雲、林皇一、李美黃及林邱于等人於91年間，邱坤海
    、林孝豐、林純及鄭婉麗等人於94年間，各提供其等個人
    身分證件等相關資料供聯成公司虛列薪資及伙食費，林茂雄
    則於申報91年至94年聯成公司營利事業所得稅之報稅期間，
    連續將王正山等人分別於附表一所示之91至94年度，自聯成
    公司受領如附表一所示薪資所得及伙食費之不實事項（虛列
    薪資年度及姓名、金額均各詳如附表一、二所示），登載於
    業務上作成之聯成公司扣繳憑單上，並彙報財政部臺灣省北
    區國稅局桃園縣分局查核而行使之，再將上項虛列之支出偽
    充聯成公司之營運成本，據以製作該公司91年至94年度營利
    事業所得結算申報書後，持向財政部臺北市國稅局申報各該
    年度之營利事業所得稅，以此不正當方法幫助逃漏聯成公司
    91至93年度營利事業所得稅（逃漏稅額及年度詳如附表一、
    二所示），足以生損害於稅捐稽徵機關對於稅捐稽徵之正確
    性。
  (2)另林孝順於擔任聯成公司負責人後，基於以不正當方法逃漏
    稅捐及行使業務上登載不實文書之犯意，各於申報95年至97
    年聯成公司營利事業所得稅之報稅期間，將王正山等人分別
    於附表一所示之95至97年度，自聯成公司受領如附表一所示
    薪資所得及伙食費之不實事項（虛列薪資年度及姓名、金額
    均各詳如附表一、二所示），各登載於業務上作成之聯成公
    司扣繳憑單上，並各彙報財政部臺灣省北區國稅局桃園縣分
    局查核而行使之，再各將上項虛列之支出偽充聯成公司之營
    運成本，據以製作該公司95年至97年度營利事業所得結算申
    報書後，持向財政部臺北市國稅局申報各該年度之營利事業
    所得稅，故各以此不正當方法逃漏聯成公司95、96、97該年
    度營利事業所得稅（逃漏稅額及年度詳如附表一、二所示）
    ，各足以生損害於稅捐稽徵機關對於稅捐稽徵之正確性。
  (三)林孝順於95年4 月12日起，擔任聯成公司負責人，為商業會
    計法所稱之商業負責人，負責經營並掌管聯成公司財務及向
    稅捐稽徵機關申報營利事業所得稅、資產負債表之業務，並
    委託記帳士林惠英代為處理該公司記帳及申報稅額。林惠英
    於96年12月間及97年12月間為申報聯成公司96、97年度營利
    事業所得稅而編列該公司資產負債表時，發覺該公司資產負
    債表上出現現金負數，告知林孝順此事，詎林孝順竟分別基
    於利用不正當方法致使財務報表發生不實結果之犯意，明知
    聯成公司於96、97年間並無向股東借款之事實，為達使帳目
    平衡之目的，在未檢附任何匯款之憑證下，自行出具不實之
    證明書，表示林孝順於96年、97年間分別墊款20萬元、750
    萬元予聯成公司，並指示不知情之林惠英以其代墊款項為由
    列帳，在96、97年度資產負債表上虛載股東往來金額分別為
    20萬元及750 萬元，且在詢證函簽名認可後回寄予林惠英，
    林惠英再以上開不實內容之資產負債表製作該公司96、97年
    度營利事業所得稅結算申報書，持以向財政部臺北市國稅局
    申報，均足以生損害於聯成公司股東之權益及稅捐稽徵機關
    審核資產負債表之正確性。
二、證據名稱：
  (一)被告林茂雄、林孝順於偵查中及本院準備程序時之自白。
  (二)被告王正山、林孝榮、林孝智、邱坤海、李淑媛、林桂金、
    盧麗雲、林皇一、林孝豐、李美黃、林邱于、林純及鄭婉
    麗等人於偵查中及本院準備程序時之自白。
  (三)證人林玉琪、林惠英於偵查中之證述。
  (四)聯成公司設立登記案卷。
  (五)財政部臺北市國稅局98年10月14日財北國稅資字第09802544
    28號函檢附提供聯成公司91至97年度綜合所得稅BAN 給付清
    單、99年3 月4 日財北國稅審三字第0990210431號函檢附提
    供聯成公司91至97年度營利事業所得稅核定通知書、結算申
    報書、更正申請書及其相關附件資料影本。
  (六)詢證函暨詢證回函、聯成公司證明書各2份。
  (七)聯成公司96年度、97年度資產負債表各1份。
三、應適用之法律：
  (一)被告林茂雄、林孝順（指犯罪事實一之(二)之(2)部分）行為後
    ，稅捐稽徵法業於98年5 月27日修正公布，同月29日施行，
    其增定第47條第2 項「前項規定之人與實際負責業務之人不
    同時，以實際負責業務之人為準」之規定，並將原條文之「
    左列」文字用語修正為「下列」，移作第1 項。經比較修正
    前、後規定，於公司登記負責人與實際負責業務之人不同時
    ，修法後對於公司實際負責業務之人，亦得依該條規定論罪
    而科以有期徒刑，而依修正前稅捐稽徵法第47條第1 款之規
    定，納稅義務人之實際負責人，並非該條罰則處罰之對象，
    故此修正對於被告林茂雄，較為不利，爰依刑法第2 條第1
    項規定，就有關被告林茂雄違反稅捐稽徵法之犯行，自應依
    其行為時之稅捐稽徵法有關規定予以論處，對被告林茂雄較
    有利。至被告林孝順本為聯成公司登記名義負責人，且為實
    際負責人，故稅捐稽徵法前揭修正對被告林孝順而言並無影
    響，自非屬法律之變更，應逕行適用修正後之稅捐稽徵法之
    規定論處。
  (二)另被告林茂雄、林孝順（就犯罪事實一之(二)之(1)部分）、王
    正山、林孝榮、林孝智、邱坤海、李淑媛、林桂金、盧麗雲
    、林皇一、林孝豐、李美黃、林邱于、林純及鄭婉麗等人
    行為後，刑法及其施行法又於95年7 月1 日修正施行，關於
    新舊法律變更之比較適用，原則上應就罪刑有關之共犯、未
    遂犯、想像競合犯、牽連犯、連續犯、結合犯，以及累犯加
    重、自首減輕暨其他法定加減原因（如身分加減）與加減例
    等一切情形，綜其全部罪刑之結果而為比較（最高法院95年
    第8 次會議關於中華民國刑法94年修正施行後之法律比較適
    用決議第1 點第(四)小點參照），而此次修法與本案罪刑相關
    者，有刑法第56條、第55條及第33條第5 款等規定，本院認
    ：
  (1)修正後刑法已刪除第56條關於連續犯之規定，本件被告林茂
    雄所犯多次行使業務上登載不實文書、幫助他人逃漏稅捐等
    犯行，如依修正後之規定，僅能分論併罰，再定其應執行之
    刑，此較諸修正前僅論以一罪並加重其刑，並未更有利於被
    告林茂雄，依刑法第2 條第1 項之規定，應適用行為時之法
    律，即適用修正前刑法第56條關於連續犯之規定，對被告林
    茂雄較有利。
  (2)修正後刑法已刪除第55條後段關於牽連犯之規定，本件被告
    林茂雄所犯之行使業務上登載不實文書、幫助他人逃漏稅捐
    及被告林孝順、王正山、林孝榮、林孝智、邱坤海、李淑媛
    、林桂金、盧麗雲、林皇一、林孝豐、李美黃、林邱于、林
    純及鄭婉麗等人所犯之幫助行使業務上登載不實文書、幫
    助他人逃漏稅捐等罪間，各具有方法、目的之牽連犯關係，
    依修正前之規定，各應從一重之罪處斷，而修正後刑法既已
    刪除牽連犯之規定，則被告林茂雄、林孝順及王正山、林孝
    榮、林孝智、邱坤海、李淑媛、林桂金、盧麗雲、林皇一、
    林孝豐、李美黃、林邱于、林純及鄭婉麗等人所犯各罪應
    分論併罰，比較新舊法之規定，修正後之規定並非有利於被
    告林茂雄、林孝順、王正山、林孝榮、林孝智、邱坤海、李
    淑媛、林桂金、盧麗雲、林皇一、林孝豐、李美黃、林邱于
    、林純及鄭婉麗等人，依刑法第2 條第1 項之規定，應適
    用行為時之法律，即適用修正前刑法第55條後段關於牽連犯
    之規定，各從一重處斷，對被告林茂雄、林孝順、王正山、
    林孝榮、林孝智、邱坤海、李淑媛、林桂金、盧麗雲、林皇
    一、林孝豐、李美黃、林邱于、林純及鄭婉麗等人較有利
    。
  (3)就刑法第33條第5 款部分，本件被告林茂雄所犯之行使業務
    上登載不實文書罪、幫助他人逃漏稅捐罪及被告林孝順、王
    正山、林孝榮、林孝智、邱坤海、李淑媛、林桂金、盧麗雲
    、林皇一、林孝豐、李美黃、林邱于、林純、鄭婉麗等人
    所犯之幫助行使業務上登載不實文書罪、幫助他人逃漏稅捐
    罪法定罰金刑最低度部分，修正前刑法第33條第5 款規定為
    銀元1 元（折算為新臺幣3 元）以上，修正後刑法第33條第
    5 款則修正為新臺幣1 千元以上，以百元計算，故關於修正
    之罰金刑最低度部分，舊法較有利於被告等。
  (4)經綜合比較前述法律變更之結果後，本案因修正後之規定並
    未對被告等更為有利，依據刑法第2 條第1 項前段，應一體
    適用修正前刑法之規定。
  (三)按被告林茂雄行為時之稅捐稽徵法第41條、第47條第1 款所
    定之罪，係因為納稅義務人之公司法人，事實上無從擔負自
    由刑之責任，而將應處徒刑轉嫁於公司負責人之規定，屬代
    罰之性質，而依稅捐稽徵法第47條第1 款、公司法第8 條之
    規定，無限公司、兩合公司執行業務或代表公司之股東，有
    限公司、股份有限公司之董事，或公司之經理人或清算人、
    股份有限公司之發起人、監察人、檢查人、重整人或重整監
    督人，在執行職務範圍內，為公司負責人。從而，被告林茂
    雄行為時之稅捐稽徵法第41條、第47條第1 款之代罰規定，
    其規範主體並不包括所謂公司實際負責人，而公司實際負責
    人亦無從成立與登記名義負責人成立共同正犯，其若有幫助
    實際經營之公司逃漏稅捐之行為，自應依其行為時稅捐稽徵
    法第43條第1 項之幫助逃漏稅捐罪處斷，而不得以其行為時
    之同法第47條第1 款之罪論處（最高法院75年度臺上字第61
    83號判例可參）。查，本件被告林茂雄行為時聯成公司名義
    負責人係林廬慧琴，被告林茂雄係實際負責人，故被告林茂
    雄既非公司法、商業登記法所指之公司負責人或商業負責人
    ，揆諸前揭說明，即非稅捐稽徵法第41條所示刑責之轉嫁對
    象，其參與逃漏稅捐之行為，應適用特別規定，成立同法第
    43條第1 項之幫助他人逃漏稅捐罪，不能論以同法第41條逃
    漏稅捐罪。次按薪資所得扣繳憑單暨免扣繳憑單，係由扣繳
    義務人（如公司）依所得稅法所製作之單據，為從事此製作
    、登載業務之人業務上作成之文書，其用意在於方便稅捐稽
    徵機關蒐集及掌握課稅資料，以利稅捐之核課，並非證明交
    易事項發生之經過而為造具記帳憑證，或證明處理會計事項
    人員之責任而為記帳所根據之憑證，自難認係商業會計法所
    稱「原始憑證」或「記帳憑證」，如有登載不實，足生損害
    於公眾或他人，應係該當刑法第215 條之罪，尚不成立商業
    會計法第70條填製不實會計憑證之罪（最高法院92年度臺上
    字第6116號、91年度臺上字第7411號、86年度臺上字第5125
    號判決意旨參照）。又營利事業所得結算申報書上雖有不實
    記載，惟因該項書表係申報稅捐所必須附帶填寫者，公司、
    行號向稅捐稽徵機關申報營利事業所得稅，係履行其公法上
    納稅之義務，並非業務行為，尚難認公司負責人利用不知情
    之會計人員作成營利事業所得稅結算申報書並持以申報，係
    明知不實之事項而登載於業務上作成之文書並加以行使，自
    不另構成刑法第216 條、第215 條行使業務登載不實文書罪
    。再按資產負債表屬財務報表，商業會計法第28條第1 項第
    1 款定有明文，又資產負債表，依其記載之內容及其製作之
    目的，亦屬文書之一種，凡商業負責人、主辦及經辦會計人
    員或依法受託代他人處理會計事務之人員，明知公司並未向
    股東借款，而在資產負債表上虛載股東往來金額，據以製作
    內容不實之資產負債表，顯係利用不正當方法，致使財務報
    表發生不實之結果，即該當於商業會計法第71條第5 款之罪
    。而商業會計法第71條第5 款之商業負責人，以不正方法使
    財務報表發生不實結果，原含有業務上登載不實之本質，為
    刑法第215 條業務登載不實罪之特別規定，屬法規競合，應
    適用修正前商業會計法第71條第5 款論處（最高法院92年臺
    上字第3677號判例意旨參照）。
  (四)核被告林茂雄所為，係犯刑法第216 條、第215 條之行使業
    務登載不實文書罪及稅捐稽徵法第43條第1 項之幫助納稅義
    務人以不正當方法逃漏稅捐罪；另被告林孝順所為，就犯罪
    事實一之(二)之(1)之部分，係犯刑法第30條第1 項、第216 條
    、第215 條之幫助行使業務上登載不實文書罪及稅捐稽徵法
    第43條之幫助他人逃漏稅捐罪，就犯罪事實一之(二)之(2)之部
    分，係犯刑法第216 條、第215 條之行使業務上登載不實文
    書罪及稅捐稽徵法第47條第1 項第1 款、第41條之公司負責
    人以不正當方法為公司逃漏稅捐罪，就犯罪事實一之(三)之部
    分，係犯商業會計法第71條第5 款之利用不正當方法致使財
    務報表發生不正確之結果罪；被告王正山、林孝榮、林孝智
    、邱坤海、李淑媛、林桂金、盧麗雲、林皇一、林孝豐、李
    美黃、林邱于、林純及鄭婉麗等人所為，各係犯刑法第30
    條第1 項、第216 條、第215 條之幫助行使業務上登載不實
    文書罪及稅捐稽徵法第43條之幫助他人逃漏稅捐罪。被告林
    孝順利用不知情之記帳士林惠英製作不實之資產負債表，應
    論以間接正犯。被告林茂雄、林孝順（就犯罪事實一之(二)之
    (2)部分）就業務登載不實文書之低度行為應為行使之高度行
    為所吸收，各不另論罪。被告林茂雄先後多次行使業務上登
    載不實文書及幫助他人逃漏稅捐之行為，均時間緊接，所犯
    罪名相同，顯係分別基於概括之犯意為之，各為連續犯，應
    依修正前刑法第56條之規定分別論以連續行使業務上登載不
    實文書罪及連續幫助他人逃漏稅捐罪，並各加重其刑。又被
    告林孝順（就犯罪事實一之(二)之(1)之部分）、王正山、林孝
    榮、林孝智、邱坤海、李淑媛、林桂金、盧麗雲、林皇一、
    林孝豐、李美黃、林邱于、林純、鄭婉麗等人所犯之幫助
    行使業務上登載不實文書罪，係對正犯資以助力而未參與犯
    罪行為之實施，為幫助犯，應依刑法第30條第2 項之規定減
    輕其刑。另被告林茂雄所犯上開連續行使業務上登載不實文
    書與連續幫助他人逃漏稅捐等2 罪間及被告林孝順（就犯罪
    事實一之(二)之(1)之部分）、王正山、林孝榮、林孝智、邱坤
    海、李淑媛、林桂金、盧麗雲、林皇一、林孝豐、李美黃、
    林邱于、林純、鄭婉麗等人所犯之幫助行使業務上登載不
    實文書及稅捐稽徵法第43條之幫助他人逃漏稅捐等2 罪間，
    均有方法結果之牽連關係，被告林茂雄部分，應依修正前刑
    法第55條規定從一重之連續幫助他人逃漏稅捐罪處斷，被告
    林孝順（就犯罪事實一之(二)之(1)之部分）、王正山、林孝榮
    、林孝智、邱坤海、李淑媛、林桂金、盧麗雲、林皇一、林
    孝豐、李美黃、林邱于、林純、鄭婉麗等人，各應依修正
    前刑法第55條規定從一重之幫助他人逃漏稅捐罪處斷。又被
    告林孝順所犯前開幫助他人逃漏稅捐罪（就犯罪事實一之(二)
    之(1)部分）、3 犯行使業務上登載不實文書、3 犯公司負責
    人以不正當方法逃漏稅捐（就犯罪事實一之(二)之(2)部分）及
    2 犯利用不正當方法致使財務報表發生不正確之結果罪（就
    犯罪事實一之(三)部分）共9 罪，時間不同、犯意各別、行為
    互殊，應予分論併罰。再被告林孝豐、林孝榮各有前開犯罪
    事實欄所載之犯罪科刑並已執行完畢等情，有臺灣高等法院
    被告前案紀錄表在卷可稽，其於有期徒刑執行完畢後5 年內
    ，故意再犯本案有期徒刑之罪（被告林孝豐犯行為94年間，
    被告林孝榮犯行為91年間），不論依修正前之刑法第47條，
    或修正後之刑法第47條第1 項之規定，均構成累犯，對被告
    林孝豐、林孝榮而言並無有利或不利之情形，自不生新舊法
    比較之問題，應逕依修正後刑法第47條第1 項之規定，論以
    累犯，並加重其刑。至公訴意旨認被告林茂雄所為前述幫助
    聯成公司逃漏稅捐部分，係犯稅捐稽徵法第47條第1 款、第
    41條之公司負責人為納稅義務人以不正當方法逃漏稅捐罪，
    恐有未洽，惟因起訴基本事實相同，爰依法變更此部分起訴
    法條，另公訴意旨雖已敘及被告林孝順幫助行使業務上登載
    不實文書及幫助他人逃漏稅捐之犯行，然漏未論引上開條文
    ，容有未洽，併此指明。
  (五)爰審酌被告林茂雄、林孝順虛列人頭員工、虛報薪資，並將
    該不實事項記載於其等業務上製作之扣繳憑單上，以此等方
    式逃漏稅捐，而被告王正山、林孝榮、林孝智、邱坤海、李
    淑媛、林桂金、盧麗雲、林皇一、林孝豐、李美黃、林邱于
    、林純及鄭婉麗以提供個人資料之方式，幫助被告林茂雄
    、林孝順虛列薪資及伙食費為聯成公司逃漏稅捐，所為均影
    響國家財政收入及稅賦之公平性，另被告林孝順指示不知情
    之人將不實事項登載於聯成公司資產負債表上，致該公司之
    資產負債表發生不正確之結果，惟考量其等犯後均已坦承犯
    行，態度均尚稱良好，且被告林茂雄、林孝順均已補繳聯成
    逃漏稅捐金額，兼衡其等犯罪之動機、目的、生活狀況及智
    識程度等一切情狀，各量處如主文所示之刑。又被告林茂雄
    、林孝順（就犯罪事實一之(二)之(1)部分）、王正山、林孝榮
    、林孝智、邱坤海、李淑媛、林桂金、盧麗雲、林皇一、林
    孝豐、李美黃、林邱于、林純、鄭婉麗等人行為後，刑法
    及其施行法已於95年7 月1 日修正施行，關於易科罰金折算
    標準部分，如依修正前刑法第41條第1 項及修正前罰金罰鍰
    提高標準條例第2 條之規定，應以銀元3 百元即新臺幣9 百
    元折算1 日，惟若依修正後刑法第41條第1 項前段（原罰金
    罰鍰提高標準條例第2 條已同時刪除）之規定，應以新臺幣
    1 千元、2 千元或3 千元折算1 日，二者相較之下，應以修
    正前之規定較有利於被告林茂雄、林孝順、王正山、林孝榮
    、林孝智、邱坤海、李淑媛、林桂金、盧麗雲、林皇一、林
    孝豐、李美黃、林邱于、林純及鄭婉麗等人，爰依修正前
    刑法第41條第1 項前段之規定，均諭知易科罰金之折算標準
    。至被告林孝順就犯罪事實一之(二)之(2)及一之(三)等部分之犯
    行，均已在刑法及其施行法修正施行後，自應依修正後刑法
    第41條第1 項前段之規定，均諭知易科罰金之折算標準，並
    就有期徒刑部分定其應執行刑。至被告林孝順行為時之刑法
    第41條第2 項固規定數罪併罰，其應執行之刑未逾6 月者，
    亦適用同條第1 項之規定，亦即數罪併罰應執行刑逾6 月者
    ，不得諭知易科罰金。惟上開刑法第41條第2 項之規定，業
    經司法院大法官會議於98年6 月19日公布之釋字第662 號解
    釋宣告違憲，並自該解釋公布之日起失其效力，而98年12月
    30日修正公布之刑法第41條第8項 業已明文規定「第1 項至
    第4 項及第7 項之規定，於數罪併罰之數罪均得易科罰金或
    易服社會勞動，其應執行之刑逾6 月者，亦適用之」，是受
    刑人所受之宣告刑均合於刑法第41條第1 項前段得易科罰金
    之規定，定應執行之刑固逾6 月，依前開說明，毋須比較新
    舊法，爰依修正後刑法第41條第8 項之規定，就被告林孝順
    前揭有期徒刑所定應執行刑，併予諭知易科罰金之折算標準
    。又被告林茂雄、林孝順（就犯罪事實一之(二)之(1)部分）、
    王正山、林孝榮、林孝智、邱坤海、李淑媛、林桂金、盧麗
    雲、林皇一、林孝豐、李美黃、林邱于、林純、鄭婉麗等
    人之犯罪時間均係在96年4 月24日以前，爰依中華民國九十
    六年罪犯減刑條例規定，各就其等前揭宣告刑分別減為如主
    文所示之刑，並依修正前刑法第41條第1 項前段之規定，各
    諭知易科罰金之折算標準。
四、依刑事訴訟法第449 條第2 項、第3 項、第300 條，稅捐稽
    徵法第41條、第43條第1 項、第47條第1 項第1 款，商業會
    計法第71條第5 款，刑法第2 條第1 項、第11條前段、第30
    條、第216 條、第215 條、第47條第1 項、第41 條 第1 項
    前段、第8 項、第51條第5 款，（94年2 月2 日）修正前刑
    法第56條、第55條後段、第41條第1 項前段，刪除前罰金罰
    鍰提高標準條例第2 條，現行法規所定貨幣單位折算新臺幣
    條例第2 條，中華民國九十六年罪犯減刑條例第2 條第1 項
    第3 款、第7 條，刑法施行法第1 條之1 ，逕以簡易判決處
    刑如主文。
如不服本判決，應於送達後10日內，向本院提出上訴書狀。
中    華    民    國    99    年    12    月    31    日
                  刑事第一庭法  官  莊明達
以上正本證明與原本無異。
如不服本判決，應於送達後10日內，向本院提出上訴書狀。
                            書記官  丁梅芬
中    華    民    國    99    年    12    月    31    日
附表一：
┌───┬──────┬────┬─────────┬────┬───────┐
│編號  │所得人      │所得年份│虛列金額（新臺幣）│虛報人  │各年度總計虛報│
│      │            │        │：含薪資及伙食費  │        │金額（新臺幣）│
├───┼──────┼────┼─────────┼────┼───────┤
│1     │  林孝順    │91年度  │318,000           │林茂雄  │1,173,000     │
│      │            ├────┼─────────┤        │              │
│      │            │92年度  │313,500           │        │              │
│      │            ├────┼─────────┤        │              │
│      │            │93年度  │322,300           │        │              │
│      │            ├────┼─────────┤        │              │
│      │            │94年度  │219,200           │        │              │
├───┼──────┼────┼─────────┼────┼───────┤
│2     │  王正山    │91年度  │318,000           │林茂雄  │2,159,000     │
│      │            ├────┼─────────┤        │              │
│      │            │92年度  │313,500           │        │              │
│      │            ├────┼─────────┤        │              │
│      │            │93年度  │322,300           │        │              │
│      │            ├────┼─────────┤        │              │
│      │            │94年度  │318,800           │        │              │
│      │            ├────┼─────────┼────┤              │
│      │            │95年度  │281,800           │林孝順  │              │
│      │            ├────┼─────────┤        │              │
│      │            │96年度  │301,200           │        │              │
│      │            ├────┼─────────┤        │              │
│      │            │97年度  │303,400           │        │              │
├───┼──────┼────┼─────────┼────┼───────┤
│3     │林孝榮      │91年度  │318,000           │林茂雄  │2,159,000     │
│      │            ├────┼─────────┤        │              │
│      │            │92年度  │313,500           │        │              │
│      │            ├────┼─────────┤        │              │
│      │            │93年度  │322,300           │        │              │
│      │            ├────┼─────────┤        │              │
│      │            │94年度  │318,800           │        │              │
│      │            ├────┼─────────┼────┤              │
│      │            │95年度  │281,800           │林孝順  │              │
│      │            ├────┼─────────┤        │              │
│      │            │96年度  │301,200           │        │              │
│      │            ├────┼─────────┤        │              │
│      │            │97年度  │303,400           │        │              │
├───┼──────┼────┼─────────┼────┼───────┤
│4     │林孝智      │91年度  │318,000           │林茂雄  │2,159,000     │
│      │            ├────┼─────────┤        │              │
│      │            │92年度  │313,500           │        │              │
│      │            ├────┼─────────┤        │              │
│      │            │93年度  │322,300           │        │              │
│      │            ├────┼─────────┤        │              │
│      │            │94年度  │318,800           │        │              │
│      │            ├────┼─────────┼────┤              │
│      │            │95年度  │281,800           │林孝順  │              │
│      │            ├────┼─────────┤        │              │
│      │            │96年度  │301,200           │        │              │
│      │            ├────┼─────────┤        │              │
│      │            │97年度  │303,400           │        │              │
├───┼──────┼────┼─────────┼────┼───────┤
│5     │邱坤海      │94年度  │367,200           │林茂雄  │1,773,300     │
│      │            ├────┼─────────┼────┤              │
│      │            │95年度  │367,200           │林孝順  │              │
│      │            ├────┼─────────┤        │              │
│      │            │96年度  │486,100           │        │              │
│      │            ├────┼─────────┤        │              │
│      │            │97年度  │552,800           │        │              │
├───┼──────┼────┼─────────┼────┼───────┤
│6     │李淑媛      │91年度  │298,500           │林茂雄  │2,078,300     │
│      │            ├────┼─────────┤        │              │
│      │            │92年度  │295,500           │        │              │
│      │            ├────┼─────────┤        │              │
│      │            │93年度  │299,800           │        │              │
│      │            ├────┼─────────┤        │              │
│      │            │94年度  │297,700           │        │              │
│      │            ├────┼─────────┼────┤              │
│      │            │95年度  │282,200           │林孝順  │              │
│      │            ├────┼─────────┤        │              │
│      │            │96年度  │301,200           │        │              │
│      │            ├────┼─────────┤        │              │
│      │            │97年度  │303,400           │        │              │
├───┼──────┼────┼─────────┼────┼───────┤
│7     │林桂金      │91年度  │372,600           │林茂雄  │2,587,200     │
│      │            ├────┼─────────┤        │              │
│      │            │92年度  │369,600           │        │              │
│      │            ├────┼─────────┤        │              │
│      │            │93年度  │371,900           │        │              │
│      │            ├────┼─────────┤        │              │
│      │            │94年度  │370,100           │        │              │
│      │            ├────┼─────────┼────┤              │
│      │            │95年度  │351,600           │林孝順  │              │
│      │            ├────┼─────────┤        │              │
│      │            │96年度  │374,600           │        │              │
│      │            ├────┼─────────┤        │              │
│      │            │97年度  │376,800           │        │              │
├───┼──────┼────┼─────────┼────┼───────┤
│8     │盧麗雲      │91年度  │298,500           │林茂雄  │2,012,500     │
│      │            ├────┼─────────┤        │              │
│      │            │92年度  │284,700           │        │              │
│      │            ├────┼─────────┤        │              │
│      │            │93年度  │289,000           │        │              │
│      │            ├────┼─────────┤        │              │
│      │            │94年度  │286,900           │        │              │
│      │            ├────┼─────────┼────┤              │
│      │            │95年度  │272,400           │林孝順  │              │
│      │            ├────┼─────────┤        │              │
│      │            │96年度  │289,400           │        │              │
│      │            ├────┼─────────┤        │              │
│      │            │97年度  │291,600           │        │              │
├───┼──────┼────┼─────────┼────┼───────┤
│9     │林皇一      │91年度  │318,000           │林茂雄  │1,322,400     │
│      │            ├────┼─────────┤        │              │
│      │            │92年度  │313,500           │        │              │
│      │            ├────┼─────────┤        │              │
│      │            │93年度  │322,300           │        │              │
│      │            ├────┼─────────┤        │              │
│      │            │94年度  │318,800           │        │              │
│      │            ├────┼─────────┼────┤              │
│      │            │95年度  │49,800            │林孝順  │              │
├───┼──────┼────┼─────────┼────┼───────┤
│10    │林孝豐      │94年度  │49,800            │林茂雄  │475,500       │
│      │            ├────┼─────────┼────┤              │
│      │            │95年度  │237,400           │林孝順  │              │
│      │            ├────┼─────────┤        │              │
│      │            │96年度  │188,300           │        │              │
├───┼──────┼────┼─────────┼────┼───────┤
│11    │李美黃      │91年度  │299,200           │林茂雄  │1,256,050     │
│      │            ├────┼─────────┤        │              │
│      │            │92年度  │295,500           │        │              │
│      │            ├────┼─────────┤        │              │
│      │            │93年度  │303,500           │        │              │
│      │            ├────┼─────────┤        │              │
│      │            │94年度  │297,700           │        │              │
│      │            ├────┼─────────┼────┤              │
│      │            │95年度  │60,150            │林孝順  │              │
├───┼──────┼────┼─────────┼────┼───────┤
│12    │林邱于      │91年度  │298,500           │林茂雄  │1,289,400     │
│      │            ├────┼─────────┤        │              │
│      │            │92年度  │295,500           │        │              │
│      │            ├────┼─────────┤        │              │
│      │            │93年度  │303,500           │        │              │
│      │            ├────┼─────────┤        │              │
│      │            │94年度  │297,700           │        │              │
│      │            ├────┼─────────┼────┤              │
│      │            │95年度  │94,200            │林孝順  │              │
├───┼──────┼────┼─────────┼────┼───────┤
│13    │林純      │94年度  │170,300           │林茂雄  │280,400       │
│      │            ├────┼─────────┼────┤              │
│      │            │95年度  │110,100           │林孝順  │              │
├───┼──────┼────┼─────────┼────┼───────┤
│14    │鄭婉麗      │94年度  │488,600           │林茂雄  │717,620       │
│      │            ├────┼─────────┼────┤              │
│      │            │95年度  │229,020           │林孝順  │              │
├───┴──────┴────┴─────────┴────┴───────┤
│共計21,442,670元                                                            │
└──────────────────────────────────────┘
附表二：
┌───────┬───────┬─────┬─────┬──────┐
│          年度│總計虛報薪資及│總計逃漏稅│虛報人    │申報日期    │
│              │伙食費金額    │金額      │          │            │
├───────┼───────┼─────┼─────┼──────┤
│          91年│315萬7300元   │78萬9325元│林茂雄    │92年5月30日 │
├───────┼───────┼─────┼─────┼──────┤
│          92年│310萬8300元   │77萬7075元│林茂雄    │93年5月31日 │
├───────┼───────┼─────┼─────┼──────┤
│          93年│317萬9200元   │79萬4800元│林茂雄    │94年5月31日 │
├───────┼───────┼─────┼─────┼──────┤
│          94年│412萬400元    │0元       │林茂雄    │95年5 月25日│
├───────┼───────┼─────┼─────┼──────┤
│          95年│289萬9470元   │72萬4868元│林孝順    │96年5月31日 │
├───────┼───────┼─────┼─────┼──────┤
│          96年│254萬3200元   │63萬5800元│林孝順    │97年6月2日  │
├───────┼───────┼─────┼─────┼──────┤
│          97年│243萬4800元   │60萬8700元│林孝順    │98年5月27日 │
├───────┴───────┴─────┼─────┼──────┤
│              共計逃漏稅433萬568元        │          │            │
└─────────────────────┴─────┴──────┘
附表三：
┌──┬────────┬───────────┬─────────┐
│編號│犯罪事實        │所犯法條及罪名        │主文              │
├──┼────────┼───────────┼─────────┤
│1   │犯罪事實欄一之(二)│林茂雄犯刑法第216 條、│林茂雄連續幫助納稅│
│    │所示之犯行      │第215 條之行使業務上登│義務人以不正當方法│
│    │                │載不實文書罪及稅捐稽徵│逃漏稅捐，處有期徒│
│    │                │法第43條第1 項之幫助納│刑陸月，如易科罰金│
│    │                │稅義務人以不正當方法逃│，以銀元佰元即新│
│    │                │漏稅捐罪。            │臺幣玖佰元折算壹日│
│    │                │                      │，減為有期徒刑月│
│    │                │                      │，如易科罰金，以銀│
│    │                │                      │元佰元即新臺幣玖│
│    │                │                      │佰元折算壹日。    │
├──┼────────┼───────────┼─────────┤
│2   │犯罪事實欄一之(二)│林孝順犯刑法第30條第1 │林孝順幫助納稅義務│
│    │之(1)所示之犯行  │項、第216 條、第215 條│人以不正當方法逃漏│
│    │                │之幫助行使業務上登載不│稅捐，處拘役肆拾日│
│    │                │實文書罪及稅捐稽徵法第│，如易科罰金，以銀│
│    │                │43條第1 項之幫助納稅義│元佰元即新臺幣玖│
│    │                │務人以不正當方法逃漏稅│佰元折算壹日，減為│
│    │                │捐罪。                │拘役貳拾日，如易科│
│    │                │                      │罰金，以銀元佰元│
│    │                │                      │即新臺幣玖佰元折算│
│    │                │                      │壹日。            │
├──┼────────┼───────────┼─────────┤
│3   │犯罪事實欄一之(二)│林孝順犯刑法第216 條、│林孝順行使從事業務│
│    │之(2)所示之犯行  │第215 條之行使業務上登│之人，明知為不實之│
│    │                │載不實文書罪及稅捐稽徵│事項，而登載於其業│
│    │                │法第47條第1 項第1 款、│務上作成之文書，足│
│    │                │第41條之公司負責人以不│以生損害於公眾，共│
│    │                │正當方法為公司逃漏稅捐│罪，各處有期徒刑│
│    │                │罪。                  │月，如易科罰金，│
│    │                │                      │各以新臺幣壹仟元折│
│    │                │                      │算壹日；又公司負責│
│    │                │                      │人為納稅義務人，以│
│    │                │                      │不正當方法逃漏稅捐│
│    │                │                      │，共罪，各處有期│
│    │                │                      │徒刑月，如易科罰│
│    │                │                      │金，各以新臺幣壹仟│
│    │                │                      │元折算壹日。      │
├──┼────────┼───────────┼─────────┤
│4   │犯罪事實欄一之(三)│林孝順犯商業會計法第71│林孝順利用不正當方│
│    │所示之犯行      │條第5 款之利用不正當方│法致使財務報表發生│
│    │                │法致使財務報表發生不正│不正確之結果，共貳│
│    │                │確之結果罪。          │罪，各處有期徒刑│
│    │                │                      │月，如易科罰金，各│
│    │                │                      │以新臺幣壹仟確之結│
│    │                │                      │元折算壹日。      │
├──┼────────┼───────────┼─────────┤
│5   │犯罪事實欄一之(二)│王正山、林孝榮、林孝智│王正山、林孝智、邱│
│    │之(1)所示之犯行  │、邱坤海、李淑媛、林桂│坤海、李淑媛、林桂│
│    │                │金、盧麗雲、林皇一、林│金、盧麗雲、林皇一│
│    │                │孝豐、李美黃、林邱于、│、李美黃、林邱于、│
│    │                │林純、鄭婉麗均犯刑法│林純、鄭婉麗幫助│
│    │                │第30條第1 項、第216 條│納稅義務人以不正當│
│    │                │、第215 條之幫助行使業│方法逃漏稅捐，王正│
│    │                │務上登載不實文書罪及稅│山、林孝智、邱坤海│
│    │                │捐稽徵法第43條第1 項之│、李淑媛、林桂金、│
│    │                │幫助納稅義務人以不正當│盧麗雲、林皇一、李│
│    │                │方法逃漏稅捐罪。      │美黃、林邱于、林純│
│    │                │                      │、鄭婉麗各處拘役│
│    │                │                      │肆拾日，如易科罰金│
│    │                │                      │，各以銀元佰元即│
│    │                │                      │新臺幣玖佰元折算壹│
│    │                │                      │日，各減為拘役貳拾│
│    │                │                      │日，如易科罰金，各│
│    │                │                      │以銀元佰元即新臺│
│    │                │                      │幣玖佰元折算壹日。│
│    │                │                      │林孝榮、林孝豐幫助│
│    │                │                      │納稅義務人以不正當│
│    │                │                      │方法逃漏稅捐，累犯│
│    │                │                      │，各處拘役伍拾日，│
│    │                │                      │如易科罰金，各以銀│
│    │                │                      │元佰元即新臺幣玖│
│    │                │                      │佰元折算壹日，各減│
│    │                │                      │為拘役貳拾伍日，如│
│    │                │                      │易科罰金，各以銀元│
│    │                │                      │佰元即新臺幣玖佰│
│    │                │                      │元折算壹日。      │
│    │                │                      │                  │
└──┴────────┴───────────┴─────────┘
附錄本件論罪科刑依據法條全文：
刑法第216條
行使第210 條至第215 條之文書者，依偽造、變造文書或登載不
實事項或使登載不實事項之規定處斷。
刑法第215條
從事業務之人，明知為不實之事項，而登載於其業務上作成之文
書，足以生損害於公眾或他人者，處3 年以下有期徒刑、拘役或
5 百元以下罰金。
商業會計法第71條
商業負責人、主辦及經辦會計人員或依法受託代他人處理會計事
務之人員有下列情事之一者，處5 年以下有期徒刑、拘役或科或
併科新臺幣60萬元以下罰金：
一、以明知為不實之事項，而填製會計憑證或記入帳冊。
二、故意使應保存之會計憑證、會計帳簿報表滅失毀損。
三、偽造或變造會計憑證、會計帳簿報表內容或毀損其頁數。
四、故意遺漏會計事項不為記錄，致使財務報表發生不實之結果
    。
五、其他利用不正當方法，致使會計事項或財務報表發生不實之
    結果。
稅捐稽徵法第43條
教唆或幫助犯第41條或第42條之罪者，處3 年以下有期徒刑、拘
役或科新台幣6 萬元以下罰金。
稅務人員、執行業務之律師、會計師或其他合法代理人犯前項之
罪者，加重其刑至二分之一。
稅務稽徵人員違反第33條規定者，除觸犯刑法者移送法辦外，處
1 萬元以上5 萬元以下罰鍰。
稅捐稽徵法第41條
納稅義務人以詐術或其他不正當方法逃漏稅捐者，處5 年以下有
期徒刑、拘役或科或併科新臺幣6 萬元以下罰金。
稅捐稽徵法第47條第1項
本法關於納稅義務人、扣繳義務人及代徵人應處徒刑之規定，於
左列之人適用之：
一  公司法規定之公司負責人。
二  民法或其他法律規定對外代表法人之董事或理事。
三  商業登記法規定之商業負責人。
四  其他非法人團體之代表人或管理人。

司法院資訊處製作；財團法人民間司法改革基金會備份。
